【裁判字號】    89,上易,2399
【裁判日期】    891220
【裁判案由】    竊盜
【裁判全文】
臺灣高等法院刑事判決                          八十九年度上易字第二三九九號
    上  訴  人
    即  被  告  丁○○
    選任辯護人  范光柱
右上訴人因竊盜案件，不服臺灣新竹地方法院八十九年度易字第一０二號，中華民國
八十九年五月十九日第一審判決（起訴案號：臺灣新竹地方法院檢察署八十八年度偵
字第八○八一號）提起上訴，本院判決如左：
    主  文
上訴駁回。
    事  實
一、緣丁○○因向甲○○承包搭建鐵皮屋工程而相識，並於民國八十八年四月間向甲○○借用面額共新臺幣（下同）八萬五千元之支票四紙。嗣因丁○○在外積欠甚
    多債務，乃於八十八年五月二十九日十三時許，又至新竹市○○路一八號甲○○
    住處，欲再向甲○○調借款項，惟因其前開借款八萬五千元尚未清償，甲○○乃
    予以回絕。詎二人洽談中，甲○○因故暫時離開辦公室至二樓時，丁○○見甲○○將記事皮包置於辦公桌上，乃萌生為自己不法所有之意圖，隨即打開甲○○置
    於桌上之記事皮包，而徒手竊取甲○○所有已簽發以備交付乙○○購買魚池之面
    額均為五萬元支票三紙（票據號碼分別為ＦＡ─0000000、ＦＡ─000
    0000、ＦＡ─0000000號，票載發票日分別為八十八年七月十五日、
    八十八年七月十日、八十八年七月二十日，付款人均為新竹市第五信用合作社光
    復分社，起訴書僅載為竊取票據號碼ＦＡ─0000000、ＦＡ─00000
    00號支票二紙）。得手後，丁○○猶於同日下午央求尚不知情之甲○○搭載其
    至大通建材行，並將前開竊得之支票三紙交付大通建材行實際負責人陳風明之配
    偶林誼禎，用以清償所積欠之建材貨款。嗣於同月三十一日上午十時許，丁○○
    始以電話將上情告知甲○○，惟仍央求甲○○同意將其前開竊得之支票三紙視為
    借貸，然為甲○○所拒，甲○○並於八十八年六月三日以郵局存證信函催告丁○○返還前開竊得之支票三紙，惟丁○○竟置若罔聞，嗣經甲○○於八十八年七月
    六日將上開支票三紙辦理掛失止付。旋陳風明又將前開票據號碼ＦＡ─0000
    000、ＦＡ─0000000號支票二紙交付吳坤誠以支付貨款，吳坤誠則將
    該二紙支票交付其配偶陳玉芬提兌。嗣陳玉芬於八十八年七月十五日持前開票據
    號碼ＦＡ─0000000號支票前往竹南信用合作社後龍分社提示後，始為警
    循線查獲。
二、案經被害人甲○○訴由苖栗縣警察局竹南分局報告臺灣新竹地方法院檢察署檢察
    官偵查起訴。
    理  由
一、訊據上訴人即被告丁○○固坦承於前揭時、地取得上開三紙支票，並於同日下午
    ，將上開三紙支票交付大通建材行實際負責人陳風明之配偶林誼禎，用以清償積
    欠之建材貨款等情，惟矢口否認有竊盜犯行，辯稱：該三紙支票係告訴人甲○○
    交付伊的，因告訴人甲○○尚積欠伊承包之鐵皮屋工程第三、四期工程款及合夥
    開設餐廳之合夥費用，故告訴人甲○○才交付該三紙支票云云。
二、經查：
  (一)右揭事實業據告訴人甲○○迭於警訊、偵查、原審及本院訊問時指述纂詳，核與
    證人陳風明、吳坤誠、陳玉芬分別於警訊及原審訊問時證述之情節相符，並有上
    開票據號碼分別為ＦＡ─0000000、ＦＡ─0000000、ＦＡ─00
    00000號支票三紙、退票理由單三紙、遺失票據申請書三紙、掛失止付票據
    提示人資料查報表一紙、大通建材行應收帳款單七紙、存證信函影本一紙等附卷
    可稽。
(二)又被告固承包告訴人甲○○之鐵皮屋工程，並已估價施工，有估價單及照片四禎
    在卷可按。惟揆諸前開照片及估價單所示，該鐵皮屋工程甚為簡易，總價約僅二
    十餘萬元，且告訴人甲○○於估價後（按估價單估價日期為八十八年三月三日）
    ，即於八十八年三月八日交付被告十萬元，並經被告於估價單上簽收無誤，再衡
    諸被告於原審訊問時供稱：上開三紙支票係蓋鐵皮屋之第三、四期工程款等情，
    顯然在此之前告訴人甲○○即曾有交付第一、二期工程款甚明。據此，告訴人甲○○指稱：已交付二十萬元工程款，其中十萬元係現金，另十萬元則係簽發面額
    各五萬元之支票二紙等語，即堪採信，並有該票據號碼分別為ＦＡ─00000
    00、ＦＡ─0000000號，票載發票日分別為八十八年五月二十五日、八
    十八年六月十五日，付款人均為新竹市第五信用合作社光復分社之支票二紙在卷
    足稽。而前開鐵皮屋工程縱然確已全部完工，然總工程款僅約二十餘萬元，而告
    訴人甲○○既已支付二十萬元之款項，則尾款充其量應僅剩約數萬元，告訴人甲○○豈有再付十五萬元之理？是被告辯稱：上開三紙支票款項係包括蓋鐵皮屋之
    第三、四期工程款云云，顯非事實，自不足採信。
  (三)再被告丁○○雖辯稱：與告訴人甲○○有合夥經營餐廳云云，然為告訴人甲○○
    所否認。按考諸合夥餐廳係屬長期性之事業，倘告訴人甲○○果真有與被告合夥
    經營餐廳，被告理應備有合夥餐廳之相關帳冊或文件，然被告竟均無法提出相關
    帳冊或文件。且被告嗣後於原審訊問時改稱：合夥餐廳之事講到一半就沒做了，
    商談階段均係伊支付費用云云，縱然告訴人甲○○與被告確曾有合夥經營餐廳之
    議，然既僅在商談階段，告訴人甲○○何須支付款項？又既僅在商談階段，又有
    何費用可供支出？況被告自始至終亦無法交待究係支出何費用？告訴人甲○○應
    分擔之費用若干？亦無法明確指出上開三紙支票款項中分別屬於鐵皮屋工程款及
    合夥餐廳應分擔之費用各若干？凡此均與常情大相違背。況被告於原審審理時又
    改稱：告訴人甲○○也有同意合夥開餐廳，後來甲○○說沒有寫契約不算數，他
    不要合夥，所以十五萬元單純是鐵皮屋款項云云，據此，益徵告訴人甲○○指稱
    未曾與被告合夥經營餐廳一節，應係屬實。是被告辯稱：上開三紙支票之金額係
    包括合夥經營餐廳之費用云云，應為狡飾卸責之詞，不足採信。
  (四)被告於案發前，確曾向告訴人甲○○間借用面額共八萬五千元之支票四紙，迄至
    案發時均未償還等情，業據被告坦承，且告訴人甲○○就上開借款向臺灣新竹地
    方法院院聲請核發支付命令，旋經該院以八十八年度促字第八一八四號發支付命
    令確定等情明確，亦有該院八十八年度促字第八一八四號支付命令及確定證明書
    各一紙在卷可按。衡諸常情，告訴人甲○○倘果真尚積欠被告鐵皮屋工程款及合
    夥經營餐廳之款項，告訴人甲○○即可先將被告前開借款八萬五千元扣除後，再
    就餘額支付即可。然被告於原審訊問時供稱：不知為何告訴人甲○○未將前開借
    款八萬五千元扣除云云，顯與常情有違。綜據前揭說明，被告辯稱：上開三紙支
    票款項係包括蓋鐵皮屋之第三、四期工程款及告訴人甲○○合夥經營餐廳應支付
    之費用云云，應均非屬實，均不足採信。
  (五)被告另於原審審判時自承於八十七年底即曾變賣房屋，並將變賣房屋所得之款項
    約五百萬元用以清償債務；又於八十七年底分別由其配偶及岳父向外借款約一百
    四十餘萬元、八十八年五月間向黃乾源借款四百多萬元，均用於清償債務等情無
    訛。足見被告當時確在外積欠甚多債務，亦足證被告確有竊取告訴人甲○○之支
    票用以支付債務之動機。至被告辯稱：伊可借取前開款項，不可能竊取告訴人甲○○之支票云云，自難以採信。
  綜上所述，被告前開所辯，應為事後卸責之詞，洵無足採。本件事證已臻明確，被
  告犯行堪以認定。至證人乙○○於本院八十九年九月二十九日訊問時證稱：伊有賣
  魚池給告訴人甲○○，賣的是權利，魚池本來是三個人合夥，一個合夥人叫丙○○
  ，另一個姓薛，但名字伊記不得了，魚池是在大甲溪旁，魚池沒有多大，在河川的
  堤防旁，剛開始的時候有放一些魚苗下去，但是後來大家拆夥了，就沒有管理了，
  有人要買就便宜賣等語；證人丙○○於本院八十九年十月十六日訊問時證稱：伊認
  識乙○○，不認識甲○○，伊有和乙○○養魚，但賣魚池之事伊不知情等語，惟告
  訴人甲○○向證人乙○○購買魚池之價格高低，及證人丙○○對合夥人乙○○將魚
  池出賣與告訴人甲○○等情是否知悉，屬甲○○與乙○○買賣雙方及乙○○與合夥
  人間之內部關係，核與本件被告之犯行無關，證人乙○○、丙○○之證述均不能採
  為對被告有利之認定。至被告提出其新竹市第五信用合作社活期存摺影本及被告岳
  父傅煌順之苗栗縣南庄鄉農會存摺影本及代收期票明細表，以證明告訴人甲○○於
  案發前曾多次簽發票據予被告等情，惟縱使告訴人甲○○於案發前曾多次簽發票據
  予被告等情屬實，亦無解於被告犯行之成立，況觀之被告所提出之資料，告訴人甲○○於案發前所簽發予被告之票據，均已兌現，而告訴人甲○○之新竹市第五信用
  合作社支票存款帳戶（帳號：０４─２８３０─１１─１６號），自八十年三月至
  八十九年一月止，均仍正常使用，此有新竹市第五信用合作社八十九年二月二十五
  日八九新五合字第八十九號函及函附明細資料表一份附卷可稽，倘系爭支票三紙為
  告訴人甲○○所交付而非為被告所竊，告訴人豈有單獨對該系爭支票三紙辦理掛失
  止付之可能，是亦不能以告訴人甲○○曾簽發票據予被告等情，而採為對被告有利
  之認定。
三、核被告丁○○所為，係犯刑法第三百二十條第一項之竊盜罪。
四、原審認被告罪證明確，適用刑法第三百二十條第一項，罰金罰鍰提高標準條第一
    條前段之規定，並審斟被告犯罪手段、情節及所生危害雖非重大，係因經濟困頓
    ，乃出此下策，惟犯罪後猶多方飾詞狡辯等一切情狀，量處有期徒刑五月，認事
    用法，核無不合，量刑亦屬適當，被告上訴意旨猶執前詞否認犯罪，而指摘原判
    決不當，為無理由，應予駁回。
據上論斷，應依刑事訴訟法第三百六十八條，判決如主文。
本案經檢察官劉靜婉到庭執行職務。
中      華      民      國    八十九    年     十二     月     二十     日
                              臺灣高等法院刑事第 十五 庭
                                  審判長法  官  房  阿  生
                                        法  官  胡  泉  田
                                        法  官  雷  元  結
右正本證明與原本無異。
不得上訴。
                                        書記官  梁  雅  華
中    華    民    國    八十九    年     十二       月     二十二      日
附錄：本案論罪科刑法條全文
刑法第三百二十條第一項：
意圖為自己或第三人不法之所有，而竊取他人之動產者，為竊罪，處五年以下有期
徒刑、拘役或五百元以下罰金。


司法院資訊處製作；財團法人民間司法改革基金會備份。
